臺灣臺中地方法院民事判決 
                                      111年度中簡字第2632號
原      告  戴予媜
被      告  楊庭岳

上列被告因違反洗錢防治法等案件，經原告提起損害賠償之附帶
民事訴訟（111年度中附民字第339號），經本院刑事庭裁定移送
前來，於民國111年10月5日辯論終結，本院判決如下：
    主      文
被告應給付原告新台幣參拾陸萬陸仟元及自民國一一一年三月十
一日起至清償日止，按年息百分之五計算之利息。
本判決得假執行。
    事實及理由
一、被告經合法通知，無正當理由，未於言詞辯論期日到場，核
    無民事訴訟法第386條各款所列情形，爰依原告之聲請，由
    其一造辯論而為判決。
二、原告主張：被告可預見金融機構帳戶係個人理財之重要工具
    ，為個人財產、信用之重要表徵，如交予他人使用，有供作
    財產犯罪用途之可能，而犯罪者取得他人存摺、金融卡（含
    密碼）及網路銀行帳號、密碼等帳戶資料之目的，在於取得
    贓款及掩飾犯行不易遭人追查，對於提供帳戶雖無引發他人
    萌生犯罪之確信，但仍以縱若前開取得帳戶之人利用其帳戶
    持以詐欺取財，或掩飾、隱匿特定犯罪所得而洗錢，亦不違
    背其本意之幫助犯意，於民國110年4月12日前某日，將其所
    有國泰世華商業銀行帳號000-000000000000號（下稱國泰世
    華帳戶）、台中商業銀行帳號000-000000000000號（下稱臺
    中商銀帳戶）、第一商業銀行帳號000-00000000000號（下
    稱第一銀行帳戶）等帳戶之資料及網路銀行之帳號、密碼，
    以不詳方式，交予不詳詐欺集團成員使用，容任該集團人員
    任意使用上開三帳戶。嗣該詐騙集團成員取得上開帳戶資料
    後，即共同基於意圖為自己不法所有之詐欺取財（無法排除
    一人分飾多角之可能，故無證據證明為3人以上共犯）、掩
    飾隱匿特定犯罪所得之洗錢犯意，以如刑事判決（下同）附
    表編號1至27所示之方式，詐騙如附表編號1至27所示之吳雅
    雯等人（包括原告），致渠等均因而陷於錯誤，分別依指示
    匯款至如附表編號1至27所示楊庭岳所申辦之上開三帳戶內
    ，再經不詳詐欺集團成員，以網路銀行或電子轉出方式移轉
    、隱匿附表編號1、2、4至27所示詐欺犯罪所得之去向及所
    在（其中原告部分為附表編號2，匯款金額為新台幣（下同
    ）36萬6000元）；至附表編號3部分款項則未及時轉出，致
    未生掩飾、隱匿詐欺犯罪所得之去向、所在之結果。嗣吳雅
    雯等人查覺受騙後報警處理，經警循線查悉上情。被告上開
    行為遭台灣台中地方檢察署以涉犯幫助刑法第339條第1項詐
    欺取罪及幫助洗錢防治法第14條第1項之罪提起公訴（110年
    度偵字第25350號、39488號）及移送併辦，嗣經鈞院刑事庭
    以被告涉犯上開幫助詐欺罪及幫助洗錢防治法第14條第1項
    之罪（註：從一重以幫助洗錢防治法處斷）判處被告有期徒
    刑6月及併科罰金2萬元（本院110年度金訴字第1234號）。
    爰依民法第184條第1項後段、第2項及第185條共同侵權行為
    之規定，請求被告賠償上開原告所受之損失。訴之聲明：被
    告應給付原告36萬6000元及自刑事附帶民事起訴狀繕本送達
    之翌日起至清償日止按年息5%計算之利息。
三、原告主張之上開事實，已為本院110年度金訴字第1234號刑
    事判決所確認。被告經合法通知，既未於言詞辯論期日到場
    ，亦未提出書狀作何聲明或陳述以為爭執，依民事訴訟法第
    280條第3項前段準用同條第1項前段之規定，視同自認原告
    主張之事實，是堪信原告之主張為真正。
四、按因故意或過失，不法侵害他人之權利者，負損害賠償責任
    。故意以背於善良風俗之方法，加損害於他人者亦同。違反
    保護他人之法律，致生損害於他人者，負賠償責任，民法第
    184條第1項前段、後段、第2項，分別定有明文。第1項前、
    後兩段為相異之侵權行為類型。關於保護之法益，前段為權
    利，後段為一般法益。關於主觀責任，前者以故意過失為已
    足，後者則限制須故意以背於善良風俗之方法加損害於他人
    ，兩者要件有別，請求權基礎相異，訴訟標的自屬不同（最
    高法法院80年度台上字第3760號判決要旨參照）。此即民法
    第184條規定係調和「行為自由」和「保護的權益」此兩個
    基本利益，區別不同的權益的保護，而組成侵權行為責任體
    系。被侵害者係他人權利時，只要加害人具有故意或過失，
    即應依民法第184條第1項前段負損害賠償責任。其被侵害者
    ，非屬權利時，須加害行為係出於故意背於善良風俗方法（
    第184條第1項後段），或違反保護他人之法律（第184條第2
    項）時，被害人始得請求損害賠償。易言之，民法第184條
    第1項前段所保護的，限於權利，不及一般財產上之利益 （
    純粹財產上損害、純粹經濟上損失）。一般財產上利益僅能
    依民法第184條第1項後段規定或第2項受到保護。次按，民
    法第185條「數人共同不法侵害他人之權利者，連帶負損害
    賠償責任﹔不能知其中孰為加害人者，亦同。造意人及幫助
    人，視為共同行為人。」計有4個類型之共同侵權行為【即
    民法第185條第1項前段「即狹義共同侵權行為」，包括主觀
    （意思聯絡）共同加害行為（使加害人就可能的因果關係負
    責）、客觀行為關連共同加害行為（司法院66年例變字第1
    號）（須具共同因果關係）、後段（共同危險行為，擇一因
    果關係）、第2項（造意人與幫助人之共同侵權行為）】，
    該不同類型之共同侵權行為規定要件不同、功能有別。就民
    法第185條第2項所規範之共同侵權行為而言，所稱造意及幫
    助相當於刑法上的教唆及幫助。換言之，造意人者，指教唆
    他人使生為侵權行為決意之人；幫助人者，指予他人以助力
    ，使他人易於為侵權行為之人，其助力包括精神及物質在內
    。本件原告所請求遭被告詐欺之36萬6000元，核其性質原告
    係受有純粹財產上損害（純粹經濟上損失），而詐欺原告之
    詐騙集團成員既係以詐欺之方法致原告受有上開損財產上損
    害，則顯係以背於善良風俗之方法加損害於原告，被告則為
    幫助該詐欺行為，已如前述，是被告依前開184條第1項後段
    、第2項、第185條第2項共同侵權行為之規定，即應就此對
    原告負有損害賠償之責。
五、次按，連帶債務之債權人，得對於債務人中之一人或數人或
    其全體，同時或先後請求全部或一部之給付。連帶債務未全
    部履行前，全體債務人仍負連帶責任。為民法第273條所明
    定。本件被告既應依民法第185條第2項規定，與詐騙集團成
    員負連帶負損害賠償責任，則依上開規定，原告自可得向被
    告請求上開其所騙所受之36萬6000元之損失甚明。是原告本
    於上開（四）所述之規定，對被告請求賠償上開金額36萬60
    00元及自起訴狀繕本送達之翌日（即111年3月11日）起至清
    償日止，按年息5%計算之法定遲延利息，洵屬適法，為有理
    由，應予准許，爰為判決如主文第1項所示。
六、本件係就民事訴訟法第427條第1項訴訟適用簡易程序所為被
    告敗訴之判決，故依同法第389條第1項第3款之規定，自應
    依職權宣告假執行。
七、據上論結，本件原告之訴為有理由，依民事訴訟法第436條
    第2項、第385條第1項前段、第389條第1項第3款，判決如主
    文。　　
中　　華　　民　　國　　111 　年　　10 　 月　　12　　日
                      臺灣臺中地方法院臺中簡易庭
                                  法　官　陳添喜
以上正本係照原本作成。
如不服本判決，應於送達後20日內，向本院提出上訴狀並表明上
訴理由，如於本判決宣示後送達前提起上訴者，應於判決送達後
20日內補提上訴理由書（須附繕本）。如委任律師提起上訴者，
應一併繳納上訴審裁判費。
中　　華　　民　　國　　111 　年　　10 　 月　　12　　日
                                  書記官　黃舜民